臺灣士林地方法院刑事判決　　　　　　　　　　　　　　九十年度自字第二六七號
　　自　訴　人　龍昌交通有限公司
　　代　表　人　甲○○
　　被　　　告　乙○○
右列被告因偽造文書等案件，經自訴人提起自訴，本院判決如左：
    主  文
乙○○行使偽造私文書，足以生損害於他人，處有期徒刑伍月，如易科罰金以佰元
折算壹日。緩刑貳年。
經變造之洪豪伻臺北市營業小客車駕駛人職業登記證、職業小型車汽車駕駛執照上「
乙○○」照片各壹張、偽造之契約書壹份（乙○○持有）及契約書（自訴人持有）上
「洪豪伻」之署押壹枚，均沒收。
    事  實
一、乙○○因自己所有職業小型車汽車駕駛執照遭吊扣，欲以變造之證件承租計程車
    繼續營業，於民國八十七年七月底某日，自聯合報上查得內容載有「任何證件，
    專辦疑難雜症，收費便宜，電話×××（不詳）」之分類廣告，即撥打上開聯絡
    電話與姓名年籍不詳之某成年男子取得聯繫，並基於變造國民身分證及職業小型
    車駕駛執照之犯意聯絡，以新台幣（下同）一萬二千元成交，便由乙○○提供自
    己照片（即俗稱大頭照）二張，於臺北市○○○路、光復南路口處交予該男子，
    再由該男子在不詳處所，將洪豪伻所遺失之臺北市營業小客車駕駛人職業登記證
    及職業小型車汽車駕駛執照上照片取下換貼乙○○照片，予以變造，並持交乙○
    ○，足以生損害於洪豪伻及警察機關、監理機關對於營業小客車駕駛管理、汽車
    駕駛執照核發暨管理之正確性。嗣乙○○即於九十年八月六日，前往臺北市○○
    ○路○段五六○號「龍昌交通有限公司（下簡稱龍昌公司）」，佯稱為洪豪伻本
    人，持前開經變造之洪豪伻臺北市營業小客車駕駛人職業登記證及職業小型車汽
    車駕駛執照，向龍昌公司人員行使，而承租車牌號碼Ｈ七—四八二號營業小客車
    ，約定每日租金九百五十元，並於租賃時偽造「洪豪伻」署押共二枚於契約書（
    一式二份，一份自己留存）上，而偽造該契約書私文書後，交予龍昌公司人員核
    對而行使之，足以生損害於洪豪伻及龍昌公司。乙○○於租得該營業小客車後，
    即基於概括犯意，將前開經變造之洪豪伻臺北市營業小客車駕駛人職業登記證置
    放於該車上以載客及供查驗，連續持以行使，足以生損害於乘客及警察機關對於
    營業小客車駕駛管理之正確性。詎乙○○自九十年九月間起即未給付租金，且不
    知去向，經龍昌公司負責人甲○○四處查訪，始得知上開臺北市營業小客車駕駛
    人職業登記證及職業小型車汽車駕駛執照上照片之人為乙○○。迨九十一年五月
    二日晚上十時五十分許，為警於桃園市○○路四八巷九號前緝獲，並自所承租之
    營業小客車內扣得前述經變造之洪豪伻臺北市營業小客車駕駛人職業登記證及職
    業小型車汽車駕駛執照各一張。
二、案經龍昌公司代表人甲○○向本院提起自訴。
    理  由
一、訊據被告乙○○對於右述與不詳之成年男子，共同以自己照片換貼洪豪伻之臺北
    市營業小客車駕駛人職業登記證及職業小型車汽車駕駛執照上照片之方式，予以
    變造，並持以行使，且偽簽「洪豪伻」署押以偽造契約書私文書而行使之事實，
    均坦承不諱，核與自訴人龍昌公司代表人甲○○指訴情節相符，並經證人即被害
    人洪豪伻到庭結證屬實，且有經換貼被告乙○○照片之洪豪伻所有臺北市營業小
    客車駕駛人職業登記證及職業小型車汽車駕駛執照各一張扣案可稽及契約書一份
    附卷可資佐憑，足認被告自白與事實相符，堪予採信。本件事證明確，被告犯行
    洵堪認定，應依法論科。
二、按營業小客車駕駛人職業登記證係特許證；駕駛執照，係關於個人身分、能力之
    證書，均屬刑法第二百十二條所稱之特種文書，被告變造該等特種文書及偽造契
    約書之私文書，復均持以行使，自足以生損害於洪豪伻、乘客及警察機關、監理
    機關對於營業小客車駕駛管理、汽車駕駛執照核發暨管理之正確性。核被告所為
    ，係犯刑法第二百十六條、第二百十二條行使變造特種文書罪、第二百十六條、
    第二百十條行使偽造私文書罪。其偽造契約書上洪豪伻署押之行為，為偽造私文
    書之部分行為；變造臺北市客車駕駛人職業登記證、職業小型車汽車駕駛執照及
    偽造契約書私文書後，進而行使，行使之低度行為應為變造及偽造之高度行為所
    吸收，均不另論罪。被告同時變造洪豪伻之臺北市客車駕駛人職業登記證及職業
    小型車汽車駕駛執照，係基於同一變造特種文書犯意下之接續行為，僅侵害一個
    法益，只論以一罪。被告與不詳之成年男子對於變造洪豪伻之臺北市客車駕駛人
    職業登記證、職業小型車汽車駕駛執照，具有犯意聯絡及行為分擔，為共同正犯
    。又被告先後多次行使變造臺北市客車駕駛人職業登記證之犯行，時間緊接，方
    法相同，觸犯構成要件相同之罪，顯係基於概括犯意為之，為連續犯，爰依刑法
    第五十六條之規定以一罪論，並加重其刑。而上開行使變造特種文書罪與行使偽
    造私文書罪間，有方法目的之牽連關係，依刑法第五十五條之規定，應從較重之
    行使偽造私文書罪處斷。又自訴人起訴事實雖未敘及被告連續將變造之洪豪伻臺
    北市客車駕駛人職業登記證置放於營業小客車內予以行使之犯行，然該部分事實
    與自訴人自訴之犯罪事實既具有連續犯之裁判上一罪關係，應為自訴效力所及，
    本院自應併予審究。爰審酌被告之生活狀況、智識程度，其犯罪之動機、目的、
    手段，因欲租賃營業小客車以謀生，一時失慮而犯此罪，所生危害非鉅，犯罪情
    節尚屬輕微及犯罪後，尚能坦承犯行，態度良好，知所悔改等一切情狀，量處如
    主文所示之刑，並諭知易科罰金之折算標準，以示懲儆。末查被告雖於七十五年
    間雖曾受有期徒刑以上刑之宣告，執行完畢後，五年以內未曾受有期徒刑以上刑
    之宣告，有臺灣高等法院被告全國刑案紀錄表、臺灣高等法院檢察署刑案紀錄簡
    覆表各一份在卷可按，因一時失慮，致罹刑典，事後已坦承犯行，深具悔意，經
    此刑之宣告後，當知所警惕信無再犯之虞，本院因認暫不執行其刑為當，予以宣
    告緩刑二年，以勵自新。
三、至扣案經變造洪豪伻臺北市營業小客車駕駛人職業登記證、職業小型車汽車駕駛
    執照上所黏貼之「乙○○」照片各一張及被告所持有之偽造契約書一份，為被告
    乙○○所有，且係供犯罪所用之物，業據其供承在卷可按，雖該偽造之契約書私
    文書並未扣案，然無證據證明業已滅失，均應依刑法三十八條第一項第二款規定
    宣告沒收。至前開經變造之洪豪伻臺北市營業小客車駕駛人職業登記證、職業小
    型車汽車駕駛執照各一張，係洪豪伻所有之物；自訴人所持有之契約書一份，已
    經被告行使交付與自訴人，均非被告所有之物，爰不另為沒收之諭知，但契約書
    上被告所偽造之「洪豪伻」署押一枚，應依刑法第二百十九條規定宣告沒收。另
    被告持有之偽造契約書上所偽造之「洪豪伻」署押一枚，已經本院沒收該契約書
    而包含在內，亦不另為沒收之諭知，附此敘明。
據上論斷，依刑事訴訟法第三百四十三條、第二百九十九條，刑法第二百十六條、第
二百十條、第二百十二條、第五十五條、第四十一條第一項前段、第二百十九條、第
七十四條第二款、第三十八條第一項第二款，罰金罰鍰提高標準條例第一條前段、第
二條，判決如主文。
中      華      民國    九十一    年      七      月      一      日
                                  臺灣士林地方法院刑事第二庭
                                      法  官  李  昆  霖
右正本證明與原本無異。
如不服本判決應於送達後十日內向本院提出上訴狀。
                                      書記官  李  佩  真
中      華      民      國    九十一    年      七      月       三     日
附錄本判決論罪科刑法條之全文
刑法第二百十六條
行使第二百十條至第二百十五條之文書者，依偽造、變造文書或登載不實事項或使登
載不實事項之規定處斷。
刑法第二百十條
偽造、變造私文書，足以生損害於公眾或他人者，處五年以下有期徒刑。
刑法第二百十二條
偽造、變造護照、旅券、免許證、特許證及關於品行、能力、服務或其他相類之證書
、介紹書，足以生損害於公眾或他人者，處一年以下有期徒刑，拘役或三百元以下罰
金。
刑法第二百十九條
偽造之印章、印文或署押，不問屬於犯人與否，沒收之。
